【裁判字號】    99,訴,1534
【裁判日期】    991231
【裁判案由】    違反毒品危害防制條例
【裁判全文】
臺灣彰化地方法院刑事判決              99年度訴字第1534號
公  訴  人  臺灣彰化地方法院檢察署檢察官
被      告  陳錫
上列被告因違反毒品危害防制條例，經檢察官提起公訴（99年度
毒偵字第2106號），被告於準備程序就被訴事實，為有罪陳述，
本院合議庭裁定由受命法官以簡式審判程序審理，判決如下:
    主    文
陳錫施用第一級毒品，累犯，處有期徒刑玖月。
    犯罪事實
一、陳錫前於民國90年間，因施用第一級毒品案件，經本院以90
    年度毒聲字第1381號刑事裁定送觀察勒戒後，認有繼續施用
    毒品之傾向，再經本院以90年度毒聲字第1656號刑事裁定令
    入戒治處所施以強制戒治，嗣經本院以90年度毒聲字第3382
    號刑事裁定停止戒治，所餘戒治期間付保護管束，惟因於保
    護管束期間內違反保護管束應遵守事項情節重大，復經本院
    以90年度毒聲字第4521號刑事裁定撤銷停止戒治，令入戒治
    處所施以強制戒治，於91年12月11日強制戒治執行完畢釋放
    ，並由臺灣彰化地方法院檢察署檢察官以92年度戒毒偵字第
    49、50、51、52號為不起訴處分。又於初犯觀察勒戒及強制
    戒治執行完畢後5年內之92年10月間至92年12月5日，連續施
    用第一級毒品案件，經本院以93年度訴字第91號刑事判決判
    處有期徒刑10月確定。嗣又因施用第一級毒品案件，於95年
    12月4日經本院以95年度訴字第1771號刑事判決判處有期徒
    刑8月確定，經本院以96年度聲減字第345號刑事裁定減刑為
    有期徒刑4月，經送監執行，於96年7月16日徒刑執行完畢釋
    放。乃陳錫猶不知悔改，復基於施用第一級毒品海洛因之
    犯意，於99年9月25日下午4時許，在彰化縣二水鄉○○村○
    ○路○段土地公廟內，以將第一級毒品海洛因加水混合後經
    由針筒注射手臂血管之方式，施用第一級毒品海洛因1次，
    嗣於99年9月28日上午6時15分許，為警在其位於彰化縣二水
    鄉○○村○○路○段400巷27號住所處查獲，經採集其尿液送
    驗，結果呈可待因及嗎啡陽性反應，始知悉上情。
二、案經彰化縣警察局員林分局報告臺灣彰化地方法院檢察署檢
    察官偵查起訴。
    理    由
一、被告陳錫於本院準備程序時，就上揭犯罪事實均為有罪之
    陳述，且所犯係死刑、無期徒刑、最輕本刑為3年以上有期
    徒刑以外之罪，經本院合議庭依刑事訴訟法第273條之1第1
    項之規定，裁定由受命法官1人獨任進行簡式審判程序，先
    予敘明。
二、上開犯罪事實，迭據被告陳錫於警詢、檢察官偵查中，及
    本院準備程序及審理時自白不諱，且被告之尿液經警採集後
    送驗，呈可待因及嗎啡陽性反應，有99年9月28日彰化縣警
    察局員林分局委託檢驗尿液代號與真實姓名對照認證單及99
    年10月13日詮昕科技股份有限公司濫用藥物尿液檢驗報告各
    1紙附卷足稽，被告自白與事實相符，得作為不利被告認定
    依據，事證明確，應依法論科。
三、按施用第一、二級毒品為犯罪行為，毒品危害防制條例第10
    條第1項及第2項各定有處罰明文。故施用該毒品者，依前揭
    規定本應科以刑罰，惟基於施用毒品之人，兼有病患屬性，
    乃於刑事政策上對合於一定條件之施用者，依同條例第20條
    、第23條之規定，施以觀察、勒戒及強制戒治之治療，期以
    保安處分替代刑罰，戒斷其身、心癮。嗣因其程序過於繁雜
    ，上揭條例於民國92年7月9日修正公布，自93年1月9日施行
    ，將該條例第20條、第23條之保安處分程序，單純區分為「
    初犯」、「五年內再犯」及「五年後再犯」三種；依其立法
    理由之說明：「初犯」，經觀察、勒戒或強制戒治後，應為
    不起訴處分或不付審理之裁定；經觀察、勒戒或強制戒治執
    行完畢釋放後，「五年內再犯」者，因其再犯率甚高，原實
    施之觀察、勒戒及強制戒治既已無法收其實效，爰依法追訴
    或裁定交付審理。至於經觀察、勒戒或強制戒治執行完畢釋
    放後，「五年後再犯」者，前所實施之觀察、勒戒或強制戒
    治已足以遮斷其施用毒品之毒癮，為期自新及協助其斷除毒
    癮，仍適用「初犯」規定，先經觀察、勒戒或強制戒治之程
    序。從而依修正後之規定，僅限於「初犯」及「五年後再犯
    」二種情形，始應先經觀察、勒戒或強制戒治程序，不能逕
    行起訴，亦即設為施用毒品罪起訴條件之限制。但倘被告於
    五年內已再犯，經依法再為保安處分或追訴處罰者，縱其第
    三次（或第三次以上）施用毒品之時間，在初犯之保安處分
    執行完畢釋放後五年以後，即非屬「五年後再犯」之情形，
    且因前有「五年內再犯」情形，顯見其再犯率甚高，原實施
    之保安處分無法收其實效，毋庸仍予寬典處遇，而應依該條
    例第十條逕予刑罰制裁（最高法院99年台非字第277號判決
    參照），本件被告前於90年間，因施用第一級毒品案件，經
    本院以90年度毒聲字第1381號刑事裁定送觀察勒戒後，認有
    繼續施用毒品之傾向，再經本院以90年度毒聲字第1656號刑
    事裁定令入戒治處所施以強制戒治，嗣經本院以90年度毒聲
    字第3382號刑事裁定停止戒治，所餘戒治期間付保護管束，
    惟因於保護管束期間內違反保護管束應遵守事項情節重大，
    復經本院以90年度毒聲字第4521號刑事裁定撤銷停止戒治，
    令入戒治處所施以強制戒治，於91年12月11日強制戒治執行
    完畢釋放，並由臺灣彰化地方法院檢察署檢察官以92年度戒
    毒偵字第49、50、51、52號為不起訴處分。又於初犯觀察勒
    戒及強制戒治執行完畢後5年內之92年10月間至92年12月5日
    ，連續施用第一級毒品案件，經本院以93年度訴字第91號刑
    事判決判處有期徒刑10月確定之事實，有臺灣彰化地方法院
    92年度戒毒偵字第50、51、52號不起訴處分書、本院93年度
    訴字第91號刑事判決、臺灣高等法院被告在監在押全國紀錄
    表及臺灣高等法院被告前案紀錄表在卷可稽，顯見被告並非
    於初次觀察、勒戒、強制戒治執行完畢釋放後5年內均無任
    何施用毒品之犯行，且其既已於初次觀察、勒戒、強制戒治
    執行完畢釋放後5年內，再犯施用毒品之罪，經追訴處罰後
    ，再度犯本件施用第一級毒品案，其已符合毒品危害防制條
    例第23條第2項所定之追訴要件，揆諸前開毒品危害防制條
    例條文及說明，被告所為本件施用第一級毒品罪行，即無「
    5年後再犯」規定之適用，自毋須再重新施予觀察、勒戒或
    強制戒制之處遇程序，而應直接訴追處罰。
四、核被告陳錫所為，係犯毒品危害防制條例第10條第1項之施
    用第一級毒品罪。被告為供施用而持有毒品之低度行為，為
    其施用之高度行為所吸收，不另論罪。被告前因施用第一級
    毒品案件，於95年12月4日經本院以95年度訴字第1771號刑
    事判決判處有期徒刑8月確定，經本院以96年度聲減字第345
    號刑事裁定減刑為有期徒刑4月，於96年7月16日徒刑執行完
    畢之事實，有臺灣高等法院被告前案紀錄表足稽，其於有期
    徒刑執行完畢5年內，故意再犯本件有期徒刑以上刑之罪，
    為累犯，應加重其刑。爰審酌被告曾因施用毒品經送觀察、
    勒戒，及強制戒治，仍未知警惕，再犯本案之罪，足見其雖
    經觀察、勒戒及強制戒治等治療程序，仍未徹底戒除惡習遠
    離毒害，顯未能善體國家設置觀察、勒戒及戒治機構機構，
    協助毒品施用者戒除毒害之良法美意，惟念及施用毒品本質
    上係戕害自身健康之行為，尚未嚴重破壞社會秩序或侵害他
    人權益，暨其犯罪之動機、目的、所生危害及犯罪後坦承犯
    行，犯後態度良好等一切情狀，量處如主文所示之刑。
據上論斷，應依刑事訴訟法第第273條之1第1項、第299條第1項
前段，毒品危害防制條例第10條第1項，刑法第11條前段、第47
條第1項，判決如主文。
本案經檢察官施教文到庭執行職務。
中    華    民    國    99    年    12    月    31    日
                          刑事第四庭   法  官  陳義忠
以上正本證明與原本無異。
如不服本判決應於收受判決後10日內，向本院提出上訴書狀，並
應敘述具體理由;其未敘述上訴理由者，應於上訴期間屆滿後20
日內向本院補提理由書（均須按他造當事人之人數附繕本）「切
勿逕送上級法院」。
中    華    民    國    99    年    12    月    31    日
                                        書記官  吳曉玟
附錄本案論罪科刑法條全文：
毒品危害防制條例第10條
施用第一級毒品者，處 6 月以上 5 年以下有期徒刑。
施用第二級毒品者，處 3 年以下有期徒刑。

司法院資訊處製作；財團法人民間司法改革基金會備份。
